【裁判字號】    96,訴緝,11
【裁判日期】    970415
【裁判案由】    毒品危害防制條例
【裁判全文】
臺灣彰化地方法院刑事判決              96年度訴緝字第11號
公  訴  人  臺灣彰化地方法院檢察署檢察官
被      告  乙○○
      （原名洪財順）
上列被告因違反毒品危害防制條例案件，經檢察官提起公訴（九
十五年度毒偵字第二二七０號），本院判決如下：
    主    文
乙○○施用第一級毒品，處有期徒刑拾月，減為有期徒刑伍月，
如易科罰金，以銀元佰元即新臺幣玖佰元折算壹日。
    犯罪事實
一、乙○○前因觸犯陸海空軍刑法第七十七條毒品案件，經送觀
    察、勒戒後，認無繼續施用毒品之傾向，於民國九十二年十
    一月十二日除名出所，並由國防部南部地方軍事法院檢察署
    軍事檢察官以九十二年平處(三)字第四四八號為不起訴處分確
    定；又因觸犯陸海空軍刑法第七十七條毒品案件，經國防部
    南部地方軍事法院以九十二年度和審字第七五八號判決判處
    有期徒刑六月，於九十三年十二月七日易科罰金執行完畢（
    於本案不構成累犯）。詎仍不知悔改，在前揭觀察、勒戒執
    行完畢釋放後五年內，復基於施用第一級毒品之犯意，於九
    十五年四月十八日，在彰化縣某便利商店外，以將海洛因羼
    入香煙中點火燃燒吸食煙氣之方式，施用第一級毒品海洛因
    一次。嗣於同日十九時四十分許，為警在彰化縣花壇鄉○○
    村○○路與三芬路口查獲，經徵得其同意採尿送驗結果，呈
    嗎啡、可待因陽性反應，始查悉上情。
二、案經彰化縣警察局彰化分局報告臺灣彰化地方法院檢察署檢
    察官偵查起訴。
    理    由
一、證據能力部分：
    本案下列引用之供述及非供述證據，經本院依法踐行調查證
    據程序，公訴人及被告乙○○均不爭執各該證據之證據能力
    ，且亦查無依法應排除其證據能力之情形，是後述所引用證
    據之證據能力皆無疑義，合先敘明。
二、認定犯罪事實所憑之證據及理由：
    訊據被告乙○○固坦承有經彰化縣警察局彰化分局採尿送驗
    之事實，惟矢口否認有何施用第一級毒品海洛因之犯行，先
    辯稱：其並未施用第一級毒品海洛因，是朋友甲○○在其車
    上抽羼有海洛因的香煙，其吸到二手煙，所以驗尿才會呈陽
    性反應；後又改稱：那天是甲○○拿一支煙給其抽，其剛開
    始不知道羼有海洛因，等快抽完時，甲○○才說煙內有海洛
    因，其又吸了一、二口，沒有把香煙丟掉云云。經查：
(一)被告於九十五年四月十八日為警採尿後，經送銓昕科技股份
    有限公司以酵素免疫分析法（ＥＩＡ）檢驗結果，呈鴉片海
    洛因代謝物陽性反應，且再以氣相層析質譜儀（ＧＣ／ＭＳ
    ）法確認檢驗結果，確呈可待因、嗎啡陽性反應一節，此有
    彰化縣警察局彰化分局委託檢驗尿液代號與真實姓名對照表
    、銓昕科技股份有限公司九十五年四月二十八日濫用藥物尿
    液檢驗報告各一份在卷可參。按銓昕科技股份有限公司依氣
    相層析質譜儀法檢測，所採定量偵測極限嗎啡為三００ｎｇ
    ／ｍｌ，亦即檢出值若大於此便能確認尿液中確實存在此毒
    品；且氣相層析質譜儀法乃目前就藥物篩檢結果必須進一步
    確認時所最常採用之確認方法，因此在良好的操作條件下，
    以氣相層析質譜儀作藥物及其代謝物之定性及定量分析，幾
    乎不會有偽陽性反應產生，是被告之尿液經前揭機關以該種
    檢驗方法檢驗確認後，其尿液中可待因、嗎啡濃度分別高達
    一六一五ｎｇ／ｍｌ、五九八九ｎｇ／ｍｌ，遠大於該機關
    所設定之閾值三００ｎｇ／ｍｌ，應足認定其尿液中確有可
    待因、嗎啡陽性反應。復參以海洛因施打進入人體，藉人體
    解毒系統之代謝作用而分解成藥性較低之嗎啡，故於施打海
    洛因之煙毒犯尿液中，可檢出嗎啡煙毒反應，而一般吸食或
    施打煙毒品（或麻醉藥品），八小時內約有八０％量於尿中
    排出，二十四小時後剩餘量之九０％再排出，七十二小時後
    仍有微量排出，吸食或施打者個人體質不同，其排出時間亦
    會有所差異，尤其成癮者（抗藥性強）其於吸食後一二０小
    時內所採之尿液，配合較具公信力之儀器（如氣相質譜儀）
    ，仍可能被檢測出，又被告前已有如犯罪事實欄所示之施用
    毒品前科，有臺灣高等法院被告前案紀錄表存卷可按，則被
    告有於九十五年四月十八日施用第一級毒品海洛因一次之犯
    行，應可認定。
(二)被告雖先後以前揭情詞置辯。惟查：證人甲○○九十五年四
    月十八日在被告車上，係以將海洛因置於針筒內注射之方式
    ，施用第一級毒品海洛因等情事，除據被告、證人甲○○遭
    查獲當日分別於警詢陳明外，復經證人甲○○於本院審理時
    ，到庭具結證陳：九十五年四月十八日伊是用注射方式施用
    毒品海洛因，且當天伊在便利商店外，有看見被告拿羼有海
    洛因的香菸在抽，那個煙氣有海洛因的味道等語明確（見本
    院卷九十七年四月一日審判筆錄第五、六頁）。況被告亦於
    本院坦稱甲○○當天告訴其香煙內有海洛因時，其沒有把香
    煙丟掉，又吸了一、二口等情不諱，顯見被告於證人甲○○
    告知後，明知煙內羼有海洛因，仍繼續吸食煙氣，其有吸食
    海洛因之認識與故意甚明。
(三)綜上，被告所辯各節，均不足採信。又被告前因觸犯陸海空
    軍刑法第七十七條毒品案件，經送觀察、勒戒後，認無繼續
    施用毒品之傾向，於九十二年十一月十二日除名出所等情，
    有臺灣高等法院被告前案紀錄表、臺灣彰化地方法院檢察署
    刑案資料查註紀錄表各一份附卷可按，則被告顯係經觀察、
    勒戒釋放後，復於五年內再犯本案施用毒品罪。從而，本案
    事證明確，被告上揭犯行洵堪認定，應依法論科。
三、論罪科刑部分：
    核被告所為，係犯毒品危害防制條例第十條第一項之施用第
    一級毒品罪。被告為供自己施用之目的而持有前開毒品，其
    於施用前持有海洛因之低度行為，應為施用之高度行為所吸
    收，不另論罪。又按被告行為後，刑法於九十四年二月二日
    修正公布，九十五年七月一日施行，修正後刑法第二條第一
    項規定：「行為後法律有變更者，適用行為時之法律。但行
    為後之法律有利於行為人者，適用最有利於行為人之法律」
    ，係規範行為後法律變更所生新舊法律比較適用之準據法，
    於新法施行後，應適用修正後刑法第二條第一項之規定，為
    「從舊從輕」之比較（此條項規定，僅係新、舊法之比較適
    用之宣示性指導原則，並非實體刑罰法律，自不生行為後法
    律變更之比較適用問題）。經查：被告行為時即修正前刑法
    第四十七條規定：「受有期徒刑之執行完畢，或受無期徒刑
    或有期徒刑一部之執行而赦免後，五年以內再犯有期徒刑以
    上之罪者，為累犯，加重本刑至二分之一」。被告行為後，
    修正後刑法將累犯之成立，限制以故意再犯者為限，並改列
    於第四十七條第一項。另修正後刑法配合第九十八條第二項
    增訂強制工作處分與刑罰之執行效果得以互代之規定，於第
    四十七條第二項增列擬制累犯規定，又將修正前刑法第四十
    九條關於「依軍法」受裁判者不適用累犯之規定刪除，至累
    犯加重本刑至二分之一之法律效果則維持不變，其罪刑之實
    質內容及條文項次均有變動，科刑規範已有變更，亦有修正
    後刑法第二條第一項之適用。而本案被告前因施用毒品案件
    ，經國防部南部地方軍事法院以九十二年度和審字第七五八
    號判決判處有期徒刑六月，於九十三年十二月七日易科罰金
    執行完畢等情，有臺灣高等法院被告前案紀錄表、臺灣彰化
    地方法院檢察署刑案資料查註紀錄表各一份在卷可按，是前
    開法律變更，刪除修正前刑法「依軍法」受裁判者不適用累
    犯規定，使被告適用修正後之規定，將構成累犯，適用修正
    前之規定，則不構成累犯，自以適用修正前之規定，對被告
    較為有利，故本案被告並無累犯規定之適用。爰審酌被告曾
    因施用毒品案件接受觀察、勒戒，嗣復因施用毒品案件，經
    法院判處有期徒刑六月確定，並已執行完畢，竟未能從中記
    取教訓，深切體認毒品危害己身健康之鉅，再度趁隙施用海
    洛因，惟念及施用毒品固戕害個人健康至深，然就他人權益
    之侵害仍屬有限，及其犯罪目的、手段，暨否認施用毒品犯
    行等一切情狀，量處如主文所示之刑，以示懲儆。查被告本
    案犯罪時間在九十六年四月二十四日以前，合於中華民國九
    十六年罪犯減刑條例第二條第一項第三款之減刑條件，應予
    減其宣告刑二分之一，並依同條例第九條之規定，併諭知易
    科罰金之折算標準（被告行為後，刑法第四十一條第一項前
    段關於易科罰金之折算標準已由舊法之銀元一百元、二百元
    、三百元修正為新臺幣一千元、二千元、三千元，因屬科刑
    規範事項之變更，其折算標準為裁判時所應諭知，自有就新
    舊法規定比較之必要，經比較新舊法結果，以被告行為時之
    舊法較有利於被告，是依刑法第二條第一項前段規定，應適
    用被告行為時之舊法即修正前刑法第四十一條第一項前段、
    修正前罰金罰鍰提高標準條例第二條之規定，諭知以銀元三
    百元折算一日為易科罰金之折算標準）。另被告雖於中華民
    國九十六年罪犯減刑條例施行前之九十五年十月二十日經本
    院發布通緝，然嗣於該條例施行前之九十六年二月十三日緝
    獲歸案，有本院通緝書及撤銷通緝書各乙份在卷可憑，是被
    告於該條例施行時已不再具有通緝犯身分，核與該條例第五
    條藉由限縮通緝中人犯之減刑資格，用以達到鼓勵其自行歸
    案之立法目的並不相符，自無適用該條例第五條不得減刑規
    定之餘地（最高法院八十一年度臺非字第一二號刑事判決同
    此意旨），附此敘明。
據上論斷，應依刑事訴訟法第二百九十九條第一項前段，毒品危
害防制條例第十條第一項，刑法第十一條前段、第二條第一項前
段、（修正前）第四十一條第一項前段，（修正前）罰金罰鍰提
高標準條例第二條，中華民國九十六年罪犯減刑條例第二條第一
項第三款、第七條、第九條，判決如主文。
本案經檢察官郭玄義到庭執行職務。
中    華    民    國    97    年    4     月    15    日
                  刑事第四庭  審判長法  官  周  淡  怡
                                    法  官  廖  政  勝
                                    法  官  周  莉  菁
以上正本證明與原本無異。
如不服本判決，應於判決送達後十日內向本院提出上訴狀（須附
繕本），上訴於臺灣高等法院臺中分院。
中    華    民    國    97    年    4     月    21    日
                                    書記官  卓  俊  杰
附錄本判決論罪科刑法條：
毒品危害防制條例第十條第一項
施用第一級毒品者，處六月以上五年以下有期徒刑。


司法院資訊處製作；財團法人民間司法改革基金會備份。
